臺灣高等法院刑事判決
111年度交上易字第172號
上  訴  人  
即  被  告  李舜羽


上列上訴人即被告因過失傷害案件，不服臺灣臺北地方法院111
年度審交易字第52號，中華民國111年4月18日第一審判決（起訴
案號：臺灣臺北地方檢察署110年度調偵字第2189號），提起上
訴，本院判決如下：
    主  文
上訴駁回。
    事  實
一、李舜羽於民國109年11月15日17時22分許，騎乘車牌號碼000
    -0000號大型重型機車沿新北市新店區北宜路1段往臺北市方
    向行駛，途經前開路段191號前，本應注意車前狀況及兩車
    並行之間隔，並隨時採取必要之安全措施，而依當時天候晴
    ，夜間有照明，柏油路面乾燥，無缺陷，無障礙物，視距良
    好，並無不能注意之情事，竟疏於注意，貿然由同向車道之
    車陣間隙穿越直行，適有亦未注意車前狀況之梁能彰騎乘車
    牌號碼000-0000號大型重型機車由車陣間隙穿越往內側車道
    切入至李舜羽之右側，李舜羽見狀煞車不及因而與梁能彰車
    輛發生撞擊，致梁能彰受有左側髖臼閉鎖性骨折、左側肱骨
    上端閉鎖性骨折、左側腕部舟狀骨閉鎖性骨折、左側膝部、
    左側大腿、左側肩膀挫傷、左側踝部擦傷等傷害。
二、案經梁能彰訴由新北市政府警察局新店分局報告臺灣臺北地
    方檢察署檢察官偵查起訴。
    理  由
壹、程序事項
    按被告以外之人於審判外之陳述，雖不符刑事訴訟法第159
    條之1至第159條之4之規定，而經當事人於審判程序同意作
    為證據，法院審酌該言詞陳述或書面陳述作成時之情況，認
    為適當者，亦得為證據；又當事人、代理人或辯護人於法院
    調查證據時，知有刑事訴訟法第159條第1項不得為證據之情
    形，而未於言詞辯論終結前聲明異議者，視為有前項之同意
    ，刑事訴訟法第159條之5定有明文。經查，檢察官、被告李
    舜羽（下稱被告）於本院審判程序時，均未對證據能力有所
    爭執（本院卷第61至63頁），供述證據部分視為同意作為證
    據，本院審酌各該證據作成或取得時狀況，並無顯不可信或
    違法取得等情況，且經本院依法踐行證據調查程序並認為適
    當，而有證據能力；其餘資以認定本案犯罪事實之非供述證
    據，亦查無違反法定程序取得之情形，依刑事訴訟法第158
    條之4之反面解釋，亦有證據能力。
貳、實體事項
一、認定犯罪事實所憑之證據及理由
　　訊據被告固坦承於前揭時地與告訴人梁能彰（下稱告訴人）
    發生碰撞車禍之事實，惟矢口否認有何過失傷害犯行，辯稱
    ：是告訴人從我右後側撞上來，我是正常往前行駛，我在車
    陣中有保持安全車速，也有隨時注意車前狀況，我根本無法
    預測告訴人會突然從右後方撞上我，我對告訴人傷害結果無
    預見可能性及迴避可能，依據新北市政府警察局道路交通事
    故初步分析研判表之「初步分析研判可能之肇事原因（或違
    規事實）欄」中有記載：駕駛李舜羽（即被告）對於本案交
    通事故「尚未發現肇因」，該表係警察機關依據現場事故之
    情形所為分析判斷，自具可信性，益見被告對本件車禍並無
    過失責任云云。經查：
　㈠被告於上開時間駕駛前揭車輛，沿新北市新店區北宜路1段往
    臺北市方向行駛，途經前開路段191號前，與在同向車陣間
    隙穿越往內側車道切入之告訴人駕駛車輛發生碰撞之事實，
    業據被告於警詢、偵查、原審及本院審理時均坦承不諱（他
    字卷第21至23、93、94頁、原審第31、48頁、本院卷第64、
    65頁），且經證人即告訴人於警詢、偵查中證述綦詳（他字
    卷第26至27、92頁），並有道路交通事故現場圖、道路交通
    事故調查報告表、道路交通事故談話紀錄表、現場暨車損照
    片20張、監視器影像光碟在卷可佐（他字卷第39至56頁），
    此部分事實堪可認定。
　㈡又告訴人因本件交通事故受有左側髖臼閉鎖性骨折、左側肱
    骨上端閉鎖性骨折、左側腕部舟狀骨閉鎖性骨折、左側膝部
    、左側大腿、左側肩膀挫傷、左側踝部擦傷等傷害，亦有佛
    教慈濟醫療財團法人台北慈濟醫院診斷證明書、臺中榮民總
    醫院嘉義分院診斷證明書在卷足稽(他字卷第81至83頁)，足
    認告訴人確實因本件車禍事故受有如事實欄所載傷害，亦堪
    以認定。
　㈢被告雖以前詞置辯。惟按汽車行駛時，駕駛人應注意車前狀
    況及兩車並行之間隔，並隨時採取必要之安全措施，道路交
    通安全規則第94條第3項定有明文。是被告駕車上路，自負
    有上揭注意義務。查：
  ⒈經原審勘驗上開監視器影像光碟之結果，影片15秒時，被告
    車輛騎乘於車陣間隙中穿越並持續直行，18秒時，告訴人車
    輛由外車道左彎穿越至內車道，19秒時，告訴人切入內車道
    ，與直行於車陣間隙之被告車輛碰撞，告訴人車輛撞擊到被
    告車輛右後方而向左倒地，被告亦在遭受撞擊後向右倒地，
    有原審勘驗筆錄（原審卷第44至45頁）附卷可稽。
  ⒉徵諸上開勘驗結果，併佐以卷附之畫面截圖（原審卷第51、5
    2頁），可知被告駕駛前揭車輛行經上開路段時，於車陣間
    隙中穿越前行，而依當時天候晴，夜間有照明，柏油路面乾
    燥，無缺陷，無障礙物，視距良好，並無不能注意之情狀，
    仍疏未注意車前狀況及保持兩車並行之間隔，作隨時停車之
    準備及採取必要之安全措施，仍以時速約30公里之速度貿然
    前行，而與自該路段違規駛出路面邊緣，由車陣間隙穿越往
    內側車道亦未注意車前狀況之告訴人駕駛之車輛發生碰撞，
    致告訴人受有前揭傷害等情，被告自有上開應注意能注意而
    不注意之過失責任，至為灼然。
  ⒊再參以本件經送請新北市車輛行車事故鑑定委員會鑑定結果
    及新北市車輛行車事故鑑定覆議委員會鑑定覆議結果，均認
    被告駕駛大型重型機車，於車陣間隙中穿越行駛時疏未注意
    車前狀況，與告訴人同為肇事原因，此有新北市交通事件裁
    決所110年3月26日新北裁鑑字第1105120308號函及所檢附鑑
    定意見書、新北市政府交通局110年6月25日新北交安字第11
    00675006號函及所檢附覆議意見書（他字卷第64至71頁）存
    卷可考，亦同原審前揭認定。則被告確有上述過失，且其上
    述過失行為與告訴人所受傷害間，具有相當因果關係，應堪
    認定。
  ⒋被告雖辯以告訴人從其右後側撞上，其無預見及迴避可能性
    ，惟觀諸上開勘驗結果及畫面截圖，可知告訴人由車陣間隙
    穿越往內側車道切入至被告之右側時，兩車距離甚近，可見
    被告並未保持與其他車輛並行之適當間距，復衡以當時正值
    下班尖峰時間，道路車多雍塞之際，當可預見其車行垂直方
    向有其他人車在車陣中亦有穿梭往來之可能，仍疏未注意車
    前（包含左右兩側）狀況及保持兩車並行之間隔，作隨時停
    車之準備及採取必要之安全措施，仍以時速約30公里之速度
    貿然前行，其應有過失甚明，是被告上開所辯不足採信，無
    從以之為對被告有利之認定。
  ⒌至被告所提上開初步分析研判表有關被告可能肇事原因欄中
    雖記載尚未發現肇因（本院卷第33頁）。惟該表附註欄載明
    ：本表係初步分析研判，肇事原因如有疑義，仍應以公路法
    第67條所定車輛行車事故鑑定委員會鑑定之結果或法院之判
    決為最終之確定。本件既經新北市車輛行車事故鑑定委員會
    鑑定及新北市車輛行車事故鑑定覆議委員會鑑定覆議均認被
    告有上開過失責任，自以此結果為認定被告過失之依據，上
    開分析研判表之記載自不足為被告有利之依據，附此敘明。
  ㈣綜上所述，被告前揭所辯尚難採信，本案事證明確，被告過
　  失傷害犯行，洵堪認定，應予依法論科。 
二、論罪科刑
　㈠核被告所為，係犯刑法第284條前段之過失傷害罪。
　㈡被告於肇事後，在有偵查犯罪職權之公務員發覺為犯嫌前，
    即主動向至現場處理車禍事宜之警員承認其為肇事者，係對
    於未發覺之犯罪，表示願接受裁判之意，有道路交通事故肇
    事人自首情形紀錄表附卷可憑（他字卷第59頁），應認已符
    合自首之要件，爰依刑法第62條前段之規定，減輕其刑。
三、駁回上訴之理由
　　原審以被告罪證明確，爰審酌被告駕駛動力交通工具參與道
    路交通，本應小心謹慎以維自身及他人之安全，竟疏未注意
    車前狀況及兩車並行之間隔，不慎與告訴人發生碰撞，造成
    告訴人受有傷害，所為實有不該，惟念其並無犯罪科刑處罰
    紀錄，素行尚可，復考量被告犯罪後否認犯行之態度，且因
    雙方金額差距過大而迄未與告訴人達成和解，併衡酌其過失
    情節、告訴人所受傷勢及告訴人與有過失，兼衡被告自述大
    學畢業之智識程度、家庭經濟生活狀況等一切情狀，量處拘
    役30日，並諭知易科罰金折算標準。原審認事用法，核無不
    合，量刑亦屬妥適，被告上訴意旨，仍執前揭陳詞，空言否
    認有過失責任，為無理由，應予駁回。
據上論斷，應依刑事訴訟法第368條，判決如主文。
本案經檢察官許佩霖提起公訴，檢察官曾俊哲到庭執行職務。
中　　華　　民　　國　　111 　年　　8 　　月　　18　　日
                  刑事第十九庭  審判長法　官  曾淑華
                                      法　官  陳文貴
                                      法　官  許文章
以上正本證明與原本無異。
不得上訴。
                                      書記官  陳盈芝
中　　華　　民　　國　　111 　年　　8 　　月　　18　　日